【裁判字號】    98,訴,939
【裁判日期】    990129
【裁判案由】    違反毒品危害防制條例
【裁判全文】
臺灣嘉義地方法院刑事判決               98年度訴字第939號
公  訴  人  臺灣嘉義地方法院檢察署檢察官
被      告  甲○○
上列被告因違反毒品危害防制條例案件，經檢察官提起公訴（98
年度毒偵字第1437號），因被告於本院準備程序中就被訴事實為
有罪之陳述，經本院合議庭裁定由受命法官獨任以簡式審判程序
審理判決如下：
    主  文
甲○○施用第二級毒品，累犯，處有期徒刑肆月；又施用第一級
毒品，累犯，處有期徒刑拾月，扣案第一級毒品海洛因肆包（驗
餘淨重分別為零點壹貳伍公克、零點壹壹零公克、零點零玖零公
克、零點零捌捌公克）均沒收銷燬之，其外包裝袋各壹個及砂糖
壹小包（毛重零點零陸參公克）、使用過注射針筒壹支、未使用
過注射針筒伍支均沒收。應執行有期徒刑壹年，扣案第一級毒品
海洛因肆包（驗餘淨重分別為零點壹貳伍公克、零點壹壹零公克
、零點零玖零公克、零點零捌捌公克）均沒收銷燬之，其外包裝
袋各壹個及砂糖壹小包（毛重零點零陸參公克）、使用過注射針
筒壹支、未使用過注射針筒伍支均沒收。
    犯 罪 事 實
一、甲○○前因竊盜案件，經臺灣高等法院以96年度上訴字第32
    8號判決判處有期徒刑7月確定後，再以96年度聲減字第4160
    號裁定減刑為有期徒刑3月又15日確定，於民國96年12月11
    日易科罰金執行完畢。且曾因施用第一級、第二級毒品案件
    ，經臺灣士林地方法院以89年度毒聲字第48號裁定應送勒戒
    處所觀察、勒戒，後因無繼續施用毒品傾向，於89年9月29
    日釋放，並經臺灣士林地方法院檢察署以89年度毒偵緝字第
    260號為不起訴處分確定；復於上揭觀察、勒戒執行完畢後5
    年內，再犯施用第二級毒品案件，經臺灣板橋地方法院以90
    年度毒聲字第45號裁定應送勒戒處所觀察、勒戒，後因有繼
    續施用毒品傾向，再裁定令入戒治處所強制戒治，於90年10
    月30日停止戒治，所餘戒治期間付保護管束，嗣於91年1月1
    9日保護管束期滿未經撤銷，視為強制戒治期滿而執行完畢
    。詎其仍不知悔改，竟分別基於施用第二級毒品甲基安非他
    命及第一級毒品海洛因之犯意，先於98年9月5日前2、3日內
    某時，在嘉義縣太保市舊埤里126號保安宮之廁所內，以將
    甲基安非他命放入玻璃球內用火燒烤後吸食其煙氣之方式，
    施用甲基安非他命1次；再於98年9月4日晚間，在同一地點
    ，以將海洛因摻水置於針筒注射身體之方式，施用海洛因1
    次。嗣於同年9月5日上午8時50分許，為警於上址保安宮廁
    所旁盤查，當場自甲○○身上扣得海洛因4小包（淨重分別
    為0.131公克、0.116公克、0.096公克、0.093公克，驗餘淨
    重分別為0.125公克、0.110公克、0.090公克、0.088公克）
    、供施用海洛因使用之砂糖1小包（毛重0.063公克）與使用
    過注射針筒1支，以及供施用海洛因所預備之未使用過注射
    針筒5支等其所有之物，並經其同意採尿送驗結果，確呈甲
    基安非他命陽性反應及海洛因進入人體後經代謝作用所分解
    生成之嗎啡陽性反應，而悉上情。
二、案經嘉義縣警察局水上分局報告臺灣嘉義地方法院檢察署檢
    察官偵查起訴。
    理  由
一、本件被告甲○○所犯係死刑、無期徒刑、最輕本刑為3年以
    上有期徒刑以外之罪，亦非高等法院管轄第一審案件，且被
    告於本院準備程序中，已就被訴事實為有罪之陳述，經告知
    簡式審判程序之旨後，被告及檢察官對於本件改依簡式審判
    程序審理均表示同意，本院合議庭爰依刑事訴訟法第273條
    之1第1項規定，裁定本件由受命法官獨任以簡式審判程序加
    以審理，是本件依刑事訴訟法第273條之2規定，不受同法第
    159條第1項、第161條之2、第161條之3、第163條之1及第16
    4條至第170條有關證據提示、交互詰問及傳聞證據等相關規
    定之限制，合先敘明。
二、上開犯罪事實，業據被告坦承不諱，且其本件為警採集送驗
    之尿液，經以酵素免疫法（EIA）初步篩檢及氣相層析質譜
    法（GC／MS）確認鑑定，檢驗結果確呈甲基安非他命陽性反
    應及海洛因進入人體後經代謝作用所分解生成之嗎啡陽性反
    應，有臺灣檢驗科技股份有限公司98年9月21日濫用藥物尿
    液檢驗報告及尿液代號與真實姓名對照表、嘉義縣警察局水
    上分局新埤派出所搜索扣押筆錄、扣押物品目錄表、扣押書
    、扣押物品收據各1份、查獲現場暨扣押物品照片14張等在
    卷（見偵卷第20頁至第21頁、警卷第7頁至第12頁、第18頁
    至第24頁）及被告供施用海洛因使用之砂糖1小包（毛重0.0
    63公克）與使用過注射針筒1支，以及供施用海洛因所預備
    之未使用過注射針筒5支等其所有之物扣案可資佐證。且扣
    案之白色粉末4包（淨重分別為0.131公克、0.116公克、0.0
    96公克、0.093公克），經鑑驗結果確均含有海洛因成分（
    驗餘淨重分別為0.125公克、0.110公克、0.090公克、0.088
    公克），亦有行政院衛生署草屯療養院98年9月21日草療鑑
    字第0980900111號鑑定書1紙在卷足稽（見偵卷第17頁）。
    足認被告上開任意性自白與事實相符，堪予採信。
三、按施用第一、二級毒品為犯罪行為，毒品危害防制條例第10
    條定有處罰明文。故施用第一、二級毒品者，依前揭規定本
    應科以刑罰。惟基於刑事政策，對合於一定條件之施用者，
    則依同條例第20條、第23條之規定，施以觀察、勒戒及強制
    戒治之保安處分。又毒品危害防制條例於92年7月9日修正公
    布，自93年1月9日施行，其中第20條、第23條將施用毒品之
    刑事處遇程序，區分為「初犯」及「5年內再犯」、「5年後
    再犯」。依其立法理由之說明：「初犯」，經觀察、勒戒或
    強制戒治後，應為不起訴處分或不付審理之裁定；經觀察、
    勒戒或強制戒治執行完畢釋放後，「5年內再犯」者，因其
    再犯率甚高，原實施之觀察、勒戒及強制戒治既已無法收其
    實效，爰依法追訴或裁定交付審理。至於經觀察、勒戒或強
    制戒治執行完畢釋放後，「5年後再犯」者，前所實施之觀
    察、勒戒或強制戒治已足以遮斷其施用毒品之毒癮，為期自
    新及協助其斷除毒癮，仍適用「初犯」規定，先經觀察、勒
    戒或強制戒治之程序。從而依修正後之規定，僅限於「初犯
    」及「5年後再犯」2種情形，始應先經觀察、勒戒或強制戒
    治程序。倘被告於5年內已再犯，經依法追訴處罰，縱其第3
    次（或第3次以上）再度施用毒品之時間，在初犯經觀察、
    勒戒或強制戒治執行完畢釋放5年以後，已不合於「5年後再
    犯」之規定，且因已於「5年內再犯」，顯見其再犯率甚高
    ，原實施觀察、勒戒或強制戒治，已無法收其實效，即應依
    該條例第10條處罰。至於第3次（或第3次以上）施用毒品之
    時間，是否宜有期間限制？以多久為適宜？則分屬刑事政策
    、專門醫學之範圍，非審判機關所能決定，有待循立法途徑
    解決。
四、本件被告且曾因施用第一級、第二級毒品案件，經臺灣士林
    地方法院以89年度毒聲字第48號裁定應送勒戒處所觀察、勒
    戒，後因無繼續施用毒品傾向，於89年9月29日釋放，並經
    臺灣士林地方法院檢察署以89年度毒偵緝字第260號為不起
    訴處分確定；復於上揭觀察、勒戒執行完畢後5年內，再犯
    施用第二級毒品案件，經臺灣板橋地方法院以90年度毒聲字
    第45號裁定應送勒戒處所觀察、勒戒，後因無繼續施用毒品
    傾向，再裁定令入戒治處所強制戒治，於90年10月30日停止
    戒治，所餘戒治期間付保護管束，嗣於91年1月19日保護管
    束期滿未經撤銷，視為強制戒治期滿而執行完畢等情，有臺
    灣高等法院被告前案紀錄表1份在卷可稽（見本院卷第4頁至
    第19頁）。是被告曾於經觀察、勒戒執行完畢釋放後5年內
    再犯，而經觀察、勒戒及強制戒治，揆諸上揭說明，本件自
    無再經觀察、勒戒及強制戒治之必要，檢察官逕行起訴，即
    無不合。本件事證明確，被告犯行堪以認定。
五、查甲基安非他命、海洛因分別為毒品危害防制條例第2條第2
    項第2款、第1款所定之第二級、第一級毒品，故核被告所
    為，分別係犯毒品危害防制條例第10條第2項之施用第二級
    毒品罪及同條第1項之施用第一級毒品罪。被告持有甲基安
    非他命、海洛因以施用，其持有之低度行為，應為各該施用
    之高度行為所吸收，均不另論罪。其所犯上開數罪，犯意各
    別，觸犯構成要件不同之罪名，應予分別論處，併合處罰。
    而其前因竊盜案件，經臺灣高等法院以96年度上訴字第328
    號判決判處有期徒刑7月確定後，再以96年度聲減字第4160
    號裁定減刑為有期徒刑3月又15日確定，於96年12月11日易
    科罰金執行完畢之情，有上開被告前案紀錄表可考，其於受
    徒刑之執行完畢後，5年以內故意再犯本件有期徒刑以上之
    罪，均為累犯，應依法各加重其刑。爰審酌被告曾因施用毒
    品經裁定觀察、勒戒、強制戒治及判處徒刑執行完畢，猶未
    知警惕而再犯本案，足見其未徹底戒除施用毒品之惡習，惟
    念及施用毒品本質上係戕害自身健康之行為，尚未嚴重破壞
    社會秩序或侵害他人權益，且被告坦承犯行、犯後態度尚可
    暨其犯罪之動機、目的、手段、國中畢業之智識程度、未婚
    、從事鐵工工作、經濟狀況不好等一切情狀，分別量處如主
    文所示之刑，並定其應執行之刑。又因數罪併罰中之1罪，
    依刑法規定得易科罰金，若因與不得易科之他罪併合處罰結
    果而不得易科罰金時，原可易科部分所處之刑，自亦無庸為
    易科折算標準之記載（司法院釋字第144號解釋參照），故
    施用第二級毒品部分，雖係最重本刑為5年以下有期徒刑以
    下之刑之罪，而受6個月以下有期徒刑之宣告，亦毋庸諭知
    易科罰金折算標準，附此敘明。
六、上開扣案之海洛因（驗餘淨重分別為0.125公克、0.110公克
    、0.090公克、0.088公克），不問屬於犯人與否，應依毒品
    危害防制條例第18條第1項前段規定宣告沒收銷燬之。另扣
    案上開海洛因之外包裝袋各1個，具防止內容物裸露、逸出
    及潮濕功能，與砂糖1小包（毛重0.063公克）、使用過注射
    針筒1支均係被告供施用海洛因使用之物，而未使用過之注
    射針筒5支則係被告供施用海洛因所預備之物，且均係其所
    有等情，業據被告供陳在卷，均應依刑法第38條第1項第2款
    規定宣告沒收。至因鑑驗使用而耗失之海洛因既已滅失，自
    無庸宣告沒收銷燬，併此敘明。
據上論斷，應依刑事訴訟法第273條之1第1項、第299條第1項前
段，毒品危害防制條例第10條第2項、第1項、第18條第1項前段
，刑法第11條、第47條第1項、第51條第5款、第38條第1項第2款
，判決如主文。
本案經檢察官林俊良到庭執行職務。
中    華    民    國    99    年    1     月    29    日
                  刑事第四庭    法  官  吳育霖
以上正本證明與原本無異。
如不服本判決應於收受判決後10日內向本院提出上訴書狀，並應
敘述具體理由；其未敘述上訴理由者，應於上訴期間屆滿後20日
內向本院補提理由書（均須按他造當事人之人數附繕本）「切勿
逕送上級法院」。告訴人或被害人如對於本判決不服者，應具備
理由請求檢察官上訴，其上訴期間之計算係以檢察官收受判決正
本之日期為準。
中    華    民    國    99    年    1     月    29    日
                                書記官  陳俊男
附錄本案論罪科刑法條：
毒品危害防制條例第10條
施用第一級毒品者，處6月以上5年以下有期徒刑。
施用第二級毒品者，處3年以下有期徒刑。

司法院資訊處製作；財團法人民間司法改革基金會備份。
